【裁判字號】    90,交抗,556
【裁判日期】    901217
【裁判案由】    違反道路交通管理處罰條例
【裁判全文】
臺灣高等法院刑事裁定                              九十年度交抗字第五五六號
    抗  告  人
    即受處分人  昌立交通事業有限公司  設臺北縣中和市○○路○段六四八號
    代  表  人  甲○○
右抗告人因違反道路交通管理處罰條例案件，不服臺灣板橋地方法院中華民國九十年
十月二十九日裁定（九十年度交聲字第四三三號），提起抗告，本院裁定如左：
    主  文
抗告駁回。
    理  由
一、按汽車不依限期參加定期檢驗或臨時檢驗者，處汽車所有人新臺幣（下同）九百
    元以上一千八百元以下罰鍰；逾期一個月以上者並吊扣其牌照，至檢驗合格後發
    還，逾期六個月以上者，註銷其牌照，道路交通管理處罰條例第十七條第一項定
    有明文。
二、查本件抗告人即受處分人昌立交通事業有限公司所有之車號Ｍ四─五二０號營業
    小客車，不依限期於民國八十九年一月十三日參加定期檢驗，為受處分人於異議
    狀內所自承，且有交通部公路局臺北區監理所八十九年十月二十五日北監六字第
    裁四０─000000000號舉發違反道路交通管理事件通知單在卷可稽，受
    處分人所有上開車輛不依限期參加定期檢驗之違規事實應屬明確，自屬違反道路
    交通管理處罰條例第十七條所為之規範範圍。受處分人雖具狀異議稱：伊公司所
    有之上開營業小客車，係出租予王德寬，其後承租人王德寬因未繳納租金，曾對
    之提出告訴，嗣後雖遭判決無罪，並不代表該車應驗期間車輛在受處分人處，且
    該承租人已立下切結書證明行照遺失，致無法辦理各項手續及驗車，是伊公司實
    無從得知該牌照已遭註銷云云，經查：原審以受處分人所有之上開車輛係於八十
    八年三月三十一日起租予王德寬使用，約定每日租金為七百五十元，每三日應付
    款一次，租賃期間自八十八年三月三十一日起至八十九年三月三十一日止，固有
    附卷之汽車出借約定書乙紙附卷為證，嗣後因承租人王德寬未依約繳納租金，且
    亦未返還車輛，經受處分人對之承租人王德寬、保證人王俊興向臺灣板橋地方法
    院提出刑法侵占、詐欺得利之訴訟，其後經審理結果，判決渠二人無罪在案，此
    有臺灣板橋地方法院八十九年度自更字第一七號刑事判決乙份附卷為證，於該案
    審理中，自訴代理人曾自陳：該車業於八十八年七月十八日為自訴人公司（即受
    處分人）之司機發現後通知自訴人公司牽回等情（見上開判決書理由四部分），
    顯見承租人王德寬向受處分人租用上開營業小客車之租賃期間雖為八十八年三月
    三十一日至八十九年三月三十一日，惟於八十八年七月十八日之後，該營業小客
    車即經受處分人公司取回，為該公司占有，是受處分人稱於檢驗期間車輛係於承
    租人占有中云云，顯非事實，至受處分人雖另提出承租人於九十年三月二十五日
    所出具之切結書書立「該車因行照遺失致無法驗車，逾檢罰單同意接受移轉駕駛
    人」，以證該車行照遺失，及承租人願承擔本件逾期檢驗之裁罰云云，惟該切結
    書係於本件裁決書開立後始出具，且該車係於八十八年七月十八日即經受處分人
    取回，縱然於取回車輛時，確有行照遺失其事，惟受處分人於車輛取回後，迨八
    十九年一月車輛檢驗期間，其間長達約半年之久，自當有充裕時間辦理補辦行照
    手續，以便檢驗車輛之用，自不得以因承租人將該車行照遺失致無法辦理檢驗，
    而為逾期檢驗之正當理由，更何況道路交通管理處罰條例第十七條之上開規定，
    其處罰對象乃汽車所有人，至於受處分人將其所有之車輛再出租予承租人營業使
    用，繼而承租人有無違約未繳納租金、驗車等，乃屬私法上之民事法律關係，與
    交通行政裁罰無，是受處分人既有上開違規事實，處分機關之裁罰即無不當，
因認原處分機關援引上開規定，裁處受處分人罰鍰新臺幣一千八百元，並註銷牌
    照，並無不當，而依道路交通案件處理辦法第十九條之規定，裁定駁回受處分人
    之異議，並無不合。抗告人抗告意旨猶執前詞否認違規，而指摘原裁定不當，為
    無理由，應予駁回。
據上論斷，應依道路交通案件處理辦法第二十六條，刑事訴訟法第四百十二條，裁定
如主文。
中      華      民      國    九十    年     十二     月     十七       日
                              台灣高等法院刑事第 十五 庭
                                  審判長法  官  房  阿  生
                                        法  官  鄧  振  球
                                        法  官  雷  元  結
右正本證明與原本無異。
不得再抗告。
                                        書記官  梁  雅  華
中      華      民      國      九十     年    十二   月       十七     日


司法院資訊處製作；財團法人民間司法改革基金會備份。
